【裁判字號】    98,審訴,16
【裁判日期】    980227
【裁判案由】    毒品危害防制條例
【裁判全文】
臺灣士林地方法院刑事判決              98年度審訴字第16號
公  訴  人  臺灣士林地方法院檢察署檢察官
被      告  甲○○
上列被告因違反毒品危害防制條例案件，經檢察官提起公訴（九
十七年度毒偵字第二三０五號），被告為有罪之陳述，本院合議
庭裁定改行簡式審判程序，並判決如下：
    主  文
甲○○施用第一級毒品，累犯，處有期徒刑拾月，扣案之注射針
筒壹支沒收；又施用第二級毒品，累犯，處有期徒刑陸月，應執
行有期徒刑壹年貳月，扣案之注射針筒壹支沒收。
    事  實
一、甲○○前因施用第一級、第二級毒品案件，經本院裁定令入
    戒治處所施以強制戒治一年，於民國九十二年六月三日強制
    戒治執行完畢釋放出所；刑責部分則經本院以九十一年度訴
    字第一三五號判決各處有期徒刑七月及四月，應執行有期徒
    刑十月確定，再因施用第一級、第二級毒品案件，經本院以
    九十五年度訴字第八八三號判決各處有期徒刑九月及四月，
    應執行有期徒刑一年確定，於九十七年七月十九日（起訴書
    誤載為九十六年十一月八日）執行完畢。詎甲○○仍不知悔
    改，竟於上揭強制戒治執行完畢釋放後五年內，再犯施用毒
    品罪，經法院判處罪刑確定後，復基於施用第一級毒品海洛
    因及第二級毒品甲基安非他命之犯意，於九十七年十月十四
    日某時許，在臺北市○○區○○街「大龍公園內」，分別以
    針筒注射之方式及以將甲基安非他命置於玻璃球內用火燒烤
    吸食其煙霧之方式，施用海洛因及甲基安非他命各一次。嗣
    於九十七年十月十六日下午二時二十五分許，甲○○行經臺
    北市○○區○○街二段一九一巷七號前，為警查獲，並扣得
    其所有之注射針筒一支，經警採集尿液送驗呈嗎啡、安非他
    命及甲基安非他命陽性反應，始查知上情。
二、案經臺北市政府警察局大同分局報請臺灣士林地方法院檢察
    署檢察官偵查起訴。
    理  由
一、前揭犯罪事實，業據被告甲○○於本院準備程序及審理時供
    認不諱，又被告為警查獲時，經採集其尿液送檢驗結果，呈
    嗎啡、安非他命及甲基安非他命陽性反應，有臺北市政府警
    察局偵辦毒品案件尿液檢體委驗單及臺灣尖端先進生技醫藥
    股份有限公司九十七年十月二十九日實驗室檢體編號AC4505
    7 號濫用藥物檢驗報告各一紙在卷可稽，復有查獲之注射針
    筒一支扣案可資佐證，足徵被告自白與事實相符。本件事證
    明確，被告犯行均堪認定。
二、按毒品危害防制條例係於九十二年七月九日修正公布，自九
    十三年一月九日起施行。修正後已刪除二犯及三犯之規定，
    一改修法前繁雜之處遇程序，僅將施用毒品者簡化區分為初
    犯、再犯，並認施用毒品者係屬病患性犯人，以觀察、勒戒
    戒除其身癮，並以強制戒治去除其心癮。經觀察、勒戒或強
    制戒治執行完畢釋放後，若係五年後再犯該條例第十條施用
    毒品罪者，與同條例第二十條第一項、第二項關於「初犯」
    之處理方式相同，檢察官應先聲請法院裁定令被告入勒戒處
    所觀察、勒戒，並視有無繼續施用毒品傾向，決定應予釋放
    、為不起訴之處分，或應聲請法院裁定令入勒戒處所強制戒
    治；若係五年內「再犯」同條例第十條施用毒品罪者，依同
    條例第二十三條第二項規定，檢察官則應依法起訴。觀諸該
    條例第二十條第三項之修正理由：「觀察、勒戒或強制戒治
    五年後再犯者，顯見前所實施之觀察、勒戒或強制戒治已足
    以遮斷其施用毒品之癮，為期自新及協助其戒除毒癮，對此
    五年後再犯者，爰明定仍適用初犯之規定，先經觀察、勒戒
    、強制戒治之程序。」及同條例第二十三條第二項之修正理
    由：「為配合簡化施用毒品犯之刑事處遇程序，並鑑於經觀
    察、勒戒或強制戒治執行完畢釋放後五年內再犯者，其再犯
    率甚高，原據以實施之觀察、勒戒及強制戒治既已無法收其
    實效，自應施以刑事處遇。」顯然如施用毒品者係前經觀察
    、勒戒或強制戒治等治療程序執行完畢五年後，始再施用毒
    品之「初犯」，因前所執行之觀察、勒戒或強制戒治已足收
    戒除毒癮之效，自應重新執行觀察、勒戒或強制戒治等治療
    程序，並於治療程序執行完畢後，由檢察官為不起訴處分，
    毋庸對之追訴處罰；反之，在「再犯」之情形，因其先前所
    為治療程序顯未能收戒斷毒癮之效，且考量施用毒品者之再
    犯率偏高，乃簡化其刑事處遇程序，而逕予追訴處罰，不再
    施以治療程序。參酌上開立法理由，修正毒品危害防制條例
    就施用毒品者，祇於「初犯」及「五年後再犯」二種情形，
    有其追訴條件之限制，及須於初犯經觀察、勒戒或強制戒治
    釋放後，五年內均無施用毒品之行為，始能認其前所實施之
    觀察、勒戒或強制戒治已足遮斷毒癮，而得於五年後再犯時
    ，再予適用初犯之規定，重行觀察、勒戒等程序。倘五年內
    已經再犯，被依法追訴處罰，縱其第三次（或第三次以上）
    施用毒品之時間在初犯釋放五年以後，即與「五年後再犯」
    之情形有別，且因已於「五年內再犯」，顯見其再犯率甚高
    ，原實施觀察、勒戒或強制戒治，已無法收其實效，而無五
    年戒斷期之存在，自無再經觀察、勒戒及強制戒治之必要，
    應由檢察官逕行起訴，始符新法修正之本旨（最高法院九十
    五年度台非字第五十九號判決參照）。查被告前因施用毒品
    案件，經法院裁定送強制戒治，於九十二年六月三日執行完
    畢釋放出所，刑責部分則經本院以九十一年度訴字第一三五
    號判決各處有期徒刑七月、四月，應執行有期徒刑十月確定
    ，再因施用第一級、第二級毒品案件，經本院以九十五年度
    訴字第八八三號判決各處有期徒刑九月及四月，應執行有期
    徒刑一年確定，有本院九十一年度訴字第一三五號及九十五
    年度訴字第八八三號判決書、刑案資料查註紀錄表及全國施
    用毒品案件紀錄表各一份在卷可稽，被告曾因施用毒品，經
    強制戒治執行完畢釋放後，五年內再犯施用毒品罪，並經判
    決確定，被告係三犯施用毒品罪，雖在前案強制戒治執行完
    畢釋放五年後，但參照上述判決意旨，仍應予追訴處罰。按
    海洛因、甲基安非他命分別係毒品危害防制條例第二條第二
    項第一款、第二款所稱之第一級、第二級毒品。核被告施用
    海洛因及甲基安非他命之行為，分別係犯毒品危害防制條例
    第十條第一項之施用第一級毒品罪及同條例第十條第二項之
    施用第二級毒品罪。被告持有海洛因及甲基安非他命進而施
    用，其持有海洛因及甲基安非他命之低度行為應各為施用海
    洛因及甲基安非他命之高度行為所吸收，均不另論罪。被告
    所犯施用第一級毒品罪及施用第二級毒品罪，犯意各別，行
    為互殊，罪名不同，應予分論併罰。又被告有事實欄所述犯
    罪科刑執行情形，有臺灣高等法院被告前案紀錄表附卷可參
    ，其於有期徒刑執行完畢後，五年內故意再犯有期徒刑以上
    之各罪，均應依刑法第四十七條第一項之規定論以累犯，並
    加重其刑。爰審酌被告有多次施用毒品之前科，素行不佳，
    惟考量其均僅施用一次及犯罪戕害自己身心健康，與犯罪後
    供認犯行之態度等一切情狀，分別量處如主文所示之刑，並
    定其應執行之刑。
三、扣案之注射針筒一支，係被告所有供施用海洛因所用之物，
    業據其於本院審理時供明在卷，應依刑法第三十八條第一項
    第二款之規定宣告沒收。
據上論斷，應依刑事訴訟法第二百九十九條第一項前段、第二百
七十三條之一第一項，毒品危害防制條例第十條第一項、第二項
，刑法第十一條前段、第三十八條第一項第二款、第四十七條第
一項、第五十一條第五款，判決如主文。
本案經檢察官王巧玲到庭執行職務。
中    華    民    國    98    年     2    月   27     日
                  刑事第一庭法  官  周明鴻
以上正本證明與原本無異。
如不服本判決應於收受判決後10日內向本院提出上訴書狀，並應
敘述具體理由；其未敘述上訴理由者，應於上訴期間屆滿後20日
內向本院補提理由書（均須按他造當事人之人數附繕本）「切勿
逕送上級法院」。
                            書記官  丁梅芬
中    華    民    國    98    年     2    月   27     日
附錄論罪科刑法條：
毒品危害防制條例第十條第一項、第二項
施用第一級毒品者，處 6 月以上 5 年以下有期徒刑。
施用第二級毒品者，處 3 年以下有期徒刑。


司法院資訊處製作；財團法人民間司法改革基金會備份。
